【裁判字號】    89,訴,244
【裁判日期】    890323
【裁判案由】    盜匪
【裁判全文】
臺灣臺北地方法院刑事判決                          八十九年度訴字第二四四號
    公  訴  人  臺灣臺北地方法院檢察署檢察官
    被      告  乙○○
    選任辯護人  羅翠慧
                李姝
右列被告因盜匪案件，經檢察官提起公訴（八十八年度偵字第二六四七六號），本院
判決如左：
    主  文
乙○○意圖為自己不法所有，以強暴脅迫致使不能抗拒而取他人之物，累犯，處有期
徒刑柒年陸月，扣案之水果刀壹把沒收。又意圖為自己不法之所有，連續以恐嚇使人
將本人之物交付，未遂，累犯，處有期徒刑柒月。應執行有期徒刑捌年，扣案之水果
刀壹把沒收。
    事  實
一、乙○○曾因搶奪案件，經台灣板橋地方法院於民國（下同）八十五年三月二十八
    日以八十五年度訴字第五五九號判處有期徒刑十月，嗣經上訴後，經台灣高等法
    院於八十五年五月二十二日判決上訴駁回，而於同年七月十五日判決確定，於八
    十五年十二月二十九日縮刑期滿執行完畢；猶不知悔改，復因積欠債務亟需現款
    還債，乃於八十八年十二月一日，從報紙所刊登「信用卡借款電話000000
    00」之分類廣告洽詢借款之方式，並與丙○○相約於同日晚上六時許，在台北
    市松山區○○○路○段一二六號「麥當勞速食店」內晤談，然丙○○屆時因故不
    克前往，乃商由友人丁○○代為赴約。詎乙○○於會商借款事宜後，雖明知友人
    拒絕出借信用卡予其刷卡借款，竟意圖為自己不法之所有，再度約同丁○○在台
    北市松山區○○○路○段一三六號「屈臣氏商店」前見面，並於同日晚上八時三
    十分許到場後，佯稱需向友人借用信用卡方能刷卡借款，誘使丁○○搭乘其所租
    得車牌號碼Q7-6450號自小客車一同前往，並於行經台北市內湖區民權大橋時，
    停車於橋下僻靜處，旋即手持其所有放置於車內之水果刀一把架在丁○○之右臉
    頰下緣，並於丁○○掙扎時，劃傷其臉頰（傷害部分未據告訴），致使丁○○不
    能抗拒，而逼其交付金錢，然丁○○雖表示身上未帶現款，仍迫於乙○○之要脅
    ，而交付彰化銀行及上海銀行之金融卡各一張，並告以提款密碼，惟丁○○告之
    銀行帳戶內並無多少存款，乙○○信以為真，認為即使至提款機提領亦不足解決
    其債務問題，遂於開車前將該二張提款卡交還予丁○○。乙○○繼而沿濱海公路
    由台北向宜蘭方向行駛，乃於同年月二日上午一時許，行經宜蘭縣頭城鎮○○路
    ○段五六號「金軒汽車旅館」時，攜帶上開水果刀帶同丁○○藏匿於該旅館六０
    七號房內，並將房內之毛巾撕成條狀，準備於必要時捆綁丁○○（毀損部分未據
    告訴）。嗣乙○○於上開汽車旅館之房間內，除繼續剝奪丁○○之行動自由，將
    其置於自己實力支配之下外，且在丁○○入睡時，擅自丁○○之皮包內取得新台
    幣（下同）六千元，以購買物品及支付旅館費用。又於同年月二日上午三時許，
    乘丙○○及丁○○之前夫甲○○撥打丁○○之行動電話來電通話時，復另起恐嚇
    取財之概括犯意，意圖為自己不法之所有，先後要求丙○○及甲○○籌措二百萬
    元，且多次於電話中陸續對渠等二人揚言稱：「如果沒有，就準備等著收屍。」
    等語，以恐嚇使人將本人之物交付，迨同日晚上八時二十分許，為警循線在上址
    查獲，始未得逞。並當場扣得乙○○所有之水果刀一把及撕成條狀之毛巾一條，
    並將上開自丁○○處取得之強盜所得剩餘現金四千餘元返還丁○○。
二、案經丁○○訴由台北市政府警察局松山分局報告台灣台北地方法院檢察署檢察官
    偵查起訴。
    理  由
一、訊據被告乙○○對於右揭以洽詢信用卡借款為由，強載被害人丁○○由台北民權
    東路至宜蘭頭城鎮○○路○段五六號「金軒汽車旅館」，期間並曾持刀劃傷被害
    人丁○○，及於汽車旅館內曾向丙○○、甲○○恐嚇取財未遂等事實，坦承不諱
    ，惟否認有何盜匪之犯行，辯稱：伊持刀架在丁○○之右臉頰下方處只想嚇嚇他
    ，因他掙扎而不慎劃傷，至於交付金融卡及告知提款密碼乃丁○○為協助伊還債
    而自動所為，伊並無持刀強行取得財物云云。惟查，右揭事實已據告訴人丁○○
    指述明確，核與證人甲○○、丙○○之證述情節相符，參酌告訴人丁○○身處車
    內，被告又手持水果刀，在空間有限之情形下，告訴人丁○○若稍有脫離之舉動
    ，勢必遭受傷害，事實上被告持刀架在丁○○臉頰下方時，因丁○○掙脫確已劃
    傷被害人，足證被害人丁○○已經置於被告實力支配之下，且被害人丁○○所以
    交付提款卡二張，乃在被告持刀威脅之際，縱使丁○○當時曾說要幫忙其解決債
    務，亦屬為免除自身災難之安撫之言，不能認為丁○○是出於自願之行為，被告
    所辯應屬卸責之詞，不足採信，此外復有求救紙條、臨檢記錄表、電話通話內容
    記錄、汽車租賃契約書各一紙及電話通聯紀錄五份在卷可稽，並有照片八張附卷
    及水果刀一把、撕成條狀之毛巾一條扣案可證，本件事證明確，犯行堪予認定，
    應予依法論科。
二、核被告所為，係犯懲治盜匪條例第五條第一項第一款、刑法第三百四十六條第三
    項、第一項恐嚇取財未遂罪。被告將被害人丁○○誘騙至車上，又手持水果刀喝
    令被害人交出財物，實已置被害人於自己之實力支配下，而令其不能抗拒，又被
    告持刀架於丁○○臉頰下方致被害人受有傷害之行為，應為本件盜匪行為之一部
    分，又被告自被害人丁○○之皮包內取得現款之行為，係丁○○仍在其實力支配
    下之情形所為，縱使丁○○知情，亦無力反抗，故被害人丁○○當時雖已入睡，
    亦無礙於盜匪罪之成立，惟應包括於前揭盜匪行為之內，均不另論罪。被告先後
    向丙○○及甲○○為恐嚇取財之犯行，時間緊密，犯意概括，所犯構成要件相同
    ，為連續犯，應以一罪論。被告所犯上開盜匪、恐嚇取財二罪間，犯意各別，行
    為互殊，應予分論併罰。查被告前於八十五年間曾因搶奪案件，經台灣板橋地方
    法院以八十五年度訴字第五五九號判處有期徒刑十月，於八十五年十二月二十九
    日執行完畢，此有台灣高等法院檢察署刑案紀錄簡覆表在卷可按，其於五年之內
    ，再犯本件有期徒刑以上之罪，係屬累犯，應依刑法第四十七條之規定加重其刑
    。被告已著手於恐嚇取財行為之實施，因警方查獲，而未生取得財物之結果，為
    未遂犯，爰依刑法第二十六條前段之規定，按既遂犯之刑度減輕其刑，並依刑法
    第七十一條第一項規定，先加後減之。爰審酌被告犯罪之動機、目的、使用之手
    段尚非嚴重、於劃傷被害人後立即要為其擦藥、並將所生損害減至最輕及犯後態
    度等一切情狀，量處如主文所示之刑，並定其應執行刑。扣案之水果刀一把為被
    告供犯罪所用之物，且為被告所有，業據被告供明在卷，爰依刑法第三十八條第
    一項第三款宣告沒收，另扣案之布手套一雙、毛巾一條（已撕成條狀）及玩具手
    槍一把，被告並未持以犯罪，且均非被告所有之物，非得併予宣告沒收。又被害
    人丁○○所有之提款卡二張，被告已經交還，又取得之現金六千元或用於購買物
    品，或用以支付旅館費用而花用，剩餘之四千餘元，亦已歸還被害人，已經被害
    人丁○○及被告陳明屬實，此部分爰不另諭知發還被害人，併此敘明。
據上論斷，應依刑事訴訟法第二百九十九條第一項前段、懲治盜匪條例第五條第一項
第一款、第八條，刑法第五十六條、第三百四十六條第三項、第一項、第二十六條前
段、第四十七條、第五十一條第五款、第三十八條第一項第二款，罰金罰鍰提高標準
條例第一條前段，判決如主文。
本案經檢察官黃玉垣到庭執行職務
中    華    民    國      八十九      年      三      月    十七      日
              臺灣臺北地方法院刑事第七庭
                                          法  官  陶  亞  琴
右正本證明與原本無異。
如不服本判決，應於判決送達後十日內，向本院提出上訴狀。
                                          書記官  陳  圓  圓
中    華    民    國      八十九      年      四      月    一        日
附錄本案論罪科刑法條全文：
懲治盜匪條例第五條
有左列行為之一者，處無期徒刑或七年以上有期徒刑：
一、意圖為自己或第三人不法所有，以強暴、脅迫、藥劑、催眠術或他法，致使不能
    抗拒，而取他人之物或使其交付者。
二、發掘墳墓而盜取殮物者。
三、藏匿或包庇盜匪者。
前項第一款之未遂犯罰之。
預備犯第一項第一款之罪者，處一年以下有期徒刑。
刑法第三百四十六條
意圖為自己或第三人不法之所有，以恐嚇使人將本人或第三人之物交付者，處六月以
上五年以下有期徒刑，得併科一千元以下罰金。
以前項方法得財產上不法之利益或使第三人得之者，亦同
前二項之未遂犯，罰之。


司法院資訊處製作；財團法人民間司法改革基金會備份。
